臺灣臺南地方法院刑事判決　　　　　　 100年度訴字第1444號
公　訴　人　臺灣臺南地方法院檢察署檢察官
被　　　告　陳美綺
上列被告因違反毒品危害防制條例案件，經檢察官提起公訴（10
0年度毒偵字第1974號），本院判決如下：
    主  文
陳美綺施用第一級毒品，累犯，處有期徒刑捌月。扣案之海洛因
壹包（驗後淨重零點參玖貳公克，含包裝袋壹個）沒收銷燬之，
注射針筒參支及生理食鹽水壹瓶沒收。
    事  實
一、陳美綺前於民國92年間因施用毒品案件，經本院裁定送觀察
    、勒戒後，認無繼續施用毒品傾向，於92年6月2日觀察勒戒
    執行完畢釋放， 復於上開觀察勒戒執行完畢釋放後5年內，
    於97年1月4日施用毒品之案件遭查獲，因在該犯罪未發覺前
    ，即自動向行政院衛生署指定之醫療機構請求治療，且之前
    未因相同理由獲不起訴處分，經臺灣臺南地方法院檢察署檢
    察官以97年度毒偵續字第3號予以不起訴處分確定；又於100
    年間因施用毒品案件， 經本院判處應執行有期徒刑9月，並
    經臺灣高等法院臺南分院駁回上訴確定，於100年8月26日執
    行完畢。詎不知悔改，基於施用第一級毒品海洛因之犯意，
    於100年8月31日13時許，在停於臺南市歸仁區某處之車牌號
    碼RS-6808號自小客車上， 以將海洛因摻生理食鹽水置入針
    筒內注射之方式，施用海洛因1次。嗣經警於100年9月1日15
    時50分許在臺南市歸仁區○○○街18巷77弄15號前查獲，並
    扣得其所有之海洛因1包（驗前淨重0點402公克、驗後淨重0
    點392公克，含包裝袋1個），以及其所有而預備供施用海洛
    因使用之未用過之注射針筒3支、生理食鹽水1瓶。
二、案經臺南市政府警察局刑事警察大隊報請臺灣臺南地方法院
    檢察署檢察官偵查起訴。
    理  由
一、本件係經被告陳美綺於準備程序為有罪之表示，而經本院合
    議庭裁定由受命法官獨任以簡式審判程序加以審理，依刑事
    訴訟法第273條之2、第159條第2項規定，不適用傳聞法則有
    關限制證據能力之相關規定，合先敘明。
二、訊據被告對於上揭事實均坦承不諱，且被告為警查獲後採集
    之尿液送驗結果，呈嗎啡陽性反應，有臺南市政府警察局刑
    事警察大隊毒品案件尿液編號與姓名對照表、臺灣檢驗科技
    股份有限公司100年9月23日KH/2011/00000000號濫用藥物檢
    驗報告各1份可稽，且查扣之海洛因1包，送驗結果確為海洛
    因無誤，有高雄市立凱旋醫院100年9月20日高市凱醫驗字第
    17236號濫用藥物成品檢驗鑑定書1份可憑，此外並有被告所
    有而預備供施用海洛因使用之未用過之注射針筒3支、 生理
    食鹽水1瓶扣案為證，堪認被告之自白與事實相符， 其確有
    施用第一級毒品海洛因之行為無誤。
三、按毒品危害防制條例於92年7月9日修正公布，自93年1月9日
    施行，其中第20條、第23條將施用毒品之刑事處遇程序，區
    分為「初犯」及「5年內再犯」、「5年後再犯」。依其立法
    理由之說明：「初犯」，經觀察、勒戒或強制戒治後，應為
    不起訴處分或不付審理之裁定；經觀察、勒戒或強制戒治執
    行完畢釋放後，「5年內再犯者」，因其再犯率甚高， 原實
    施之觀察、勒戒及強制戒治既已無法收其實效，爰依法追訴
    或裁定交付審理。至於經觀察、勒戒或強制戒治執行完畢釋
    放後，「5年後再犯」者， 前所實施之觀察、勒戒或強制戒
    治既已足以遮斷其施用毒品之毒癮，為期自新及協助其斷絕
    毒癮，仍適用「初犯」規定，先經觀察、勒戒或強制戒治之
    程序。從而依修正後之規定， 僅限於「初犯」及「5年後再
    犯」二種情形，始應先經觀察、勒戒或強制戒治程序。倘被
    告於5年內已再犯，經依法追訴、處罰， 縱其第3次（或第3
    次以上）再度施用毒品之時間，在初犯觀察、勒戒或強制戒
    治執行完畢釋放5年以後，已不合於「5年後再犯」之規定，
    且因已於「5年內再犯」，顯見其再犯率甚高， 原實施觀察
    、勒戒或強制戒治，已無法收其實效，即應依該條例第10條
    處罰（最高法院95年5月9日第7次刑事庭會議決議參照）。
    查被告先前於92年間因施用毒品案件，經本院裁定送觀察、
    勒戒後，認無繼續施用毒品傾向，於92年6月2日觀察勒戒執
    行完畢釋放，復於上開觀察勒戒執行完畢釋放後5年內， 於
    97年1月4日施用毒品之案件遭查獲，因在該犯罪未發覺前，
    即自動向行政院衛生署指定之醫療機構請求治療，且之前未
    因相同理由獲不起訴處分，經臺灣臺南地方法院檢察署檢察
    官以 97年度毒偵續字第3號予以不起訴處分確定，有臺灣高
    等法院被告全國前案紀錄表及臺灣臺南地方法院檢察署檢察
    官97年度毒偵續字第3號不起訴處分書各1份可參，則被告本
    件施用毒品犯行，相距上開觀察勒戒執行完畢釋放之日（即
    92年6月2日）雖已逾5年， 然其在該觀察勒戒執行完畢釋放
    後之5年內，又於 97年1月4日施用毒品而第二次犯施用毒品
    之罪，並因自動向行政院衛生署指定之醫療機構請求治療而
    獲不起訴處分，揆諸上揭說明，本件被告第三次施用毒品之
    時點， 距離上開觀察勒戒執行完畢日雖已逾5年，仍應依法
    追訴， 並無適用毒品危害防制條例第20條第3項之餘地。從
    而，本件事證明確，被告犯行洵堪認定。
四、核被告所為，係犯毒品危害防制條例第10條第1 項施用第一
    級毒品罪。被告持有第一級毒品，復進而施用，其持有毒品
    之低度行為，為施用毒品之高度行為所吸收，不另論罪。被
    告曾於 100年間因施用毒品案件，經本院判處應執行有期徒
    刑9月，並經臺灣高等法院臺南分院駁回上訴確定，於100年
    8月26日執行完畢， 有前揭臺灣高等法院被告全國前案紀錄
    表可憑， 其於有期徒刑執行完畢後，5年內故意再犯本件有
    期徒刑之罪，係為累犯， 應依刑法第47條第1項規定加重其
    刑。爰審酌被告施用毒品之犯行，在性質上乃屬對自我身心
    健康之自戕行為，尚未嚴重破壞社會秩序、侵害他人權益，
    惟其前因施用毒品經觀察勒戒後，猶不思戒絕革除惡習，履
    犯施用毒品之罪，其戒癮之意志力甚為薄弱，然念其犯後尚
    知坦承犯行，犯後態度堪認良好等一切情狀，量處如主文所
    示之刑。 扣案之海洛因1包（驗前淨重0點402公克、驗後淨
    重0點392公克，含包裝袋1只）， 係被告所有供其施用海洛
    因使用，為其供承在卷，該物係屬毒品， 且其包裝袋1個因
    無法與海洛因剝離而須視同毒品之故，均依毒品危害防制條
    例第18條第1項前段規定沒收銷燬之， 至於鑑驗所耗損之海
    洛因既已滅失，即無庸宣告沒收銷燬；再同扣案之未用過之
    注射針筒3支、生理食鹽水1瓶，亦為被告所有而預備供其施
    用海洛因使用，同為其供認在卷，應依刑法第38條第1項第2
    款規定沒收。
據上論斷，應依刑事訴訟法第273條之1第 1項、第299條第1項前
段，毒品危害防制條例第10條第1項、第18條第1項前段，刑法第
11條、第47條第1項、第38條第1項第2款，判決如主文。
本案經檢察官吳書嫺到庭執行職務。
中    華    民    國   100    年    11    月    22    日
                  刑事第五庭  法  官  陳威龍
以上正本證明與原本無異。
如不服本判決應於收受本判決後10日內向本院提出上訴書狀，並
應敘述具體理由。其未敘述上訴理由者，應於上訴期間屆滿後20
日內向本院補提理由書狀（均須按他造當事人之人數附繕本）「
切勿逕送上級法院」。
                              書記官  蘇嬿合
中    華    民    國   100    年    11    月    22    日
附錄論罪科刑法條：
毒品危害防制條例第10條第1項：
施用第一級毒品者，處6月以上5年以下有期徒刑。